【裁判字號】    96,上易,43
【裁判日期】    971216
【裁判案由】    損害賠償
【裁判全文】
臺灣高等法院高雄分院民事判決          96年度上易字第43號
上  訴  人
即被上訴人  保證責任高煌冷凍股份有限公司(合夥）
法定代理人  戊○○
訴訟代理人  洪錫鵬律師
被上訴人即
上  訴  人  甲○○
訴訟代理人  陳世明律師
複代理人    李育任律師
被上訴人即
上  訴  人  乙○○
訴訟代理人  李育任律師
複代理人    劉思龍律師
上列當事人間因請求損害賠償等事件，對於民國95年12月21日臺
灣屏東地方法院94年度訴字第255 號第一審判決各自提起上訴，
本院於民國97年12月2 日辯論終結，茲判決如下：
    主  文
原判決關於駁回保證責任高煌冷凍股份有限公司後開第二項之訴
部分，及命乙○○為給付部分，並訴訟費用之裁判均廢棄。
甲○○應再給付保證責任高煌冷凍股份有限公司新台幣壹拾柒萬
肆仟肆佰玖拾玖元，及其中壹拾萬柒仟柒佰參拾元自民國94年8
月6 日起；其中陸萬陸仟柒佰陸拾玖元自民國95年11月17日起，
均至清償日止，按週年利率百分之五計算之利息。
保證責任高煌冷凍股份有限公司第一審對於乙○○之訴及其假執
行之聲請均駁回。
保證責任高煌冷凍股份有限公司其餘上訴駁回。
甲○○之上訴駁回。
第一、二審訴訟費用，由保證責任高煌冷凍股份有限公司負擔五
分之四，餘由甲○○負擔。
    事實及理由
一、保證責任高煌冷凍股份有限公司（係合夥組織，下稱高煌合
    夥）起訴主張：戊○○與甲○○二人於民國89年11月間，互
    約出資共同經營高煌合夥，營業項目為屠宰鴨隻、將鴨隻處
    理乾淨後冷凍，再將冷凍的太空鴨、鴨翅、腱頭、鴨腳等出
    售。戊○○負責總理合夥事務，甲○○則負責業務、收取貨
    款兼運送貨物工作，另僱用乙○○擔任會計。高煌合夥之訂
    、出貨流程係客戶訂貨後，由乙○○填寫三聯式送貨單及清
    點貨品出貨，並製作庫存表，送貨單一聯由高煌合夥留存，
    餘二聯交運送貨品之貨車司機簽名後，由司機將貨品載送至
    客戶指定地點卸貨，將送貨單交客戶簽收，其中一聯交客戶
    留存，另一聯則由貨車司機帶回交乙○○作帳。每月月底由
    乙○○寄出當月請款單向客戶請款，其中部分客戶將支票寄
    予高煌合夥，部分由甲○○前往收取，另專責運送貨品之貨
    運公司亦會按月填載「貨運請款單」向高煌合夥申請給付運
    送款，惟高煌合夥並未每月製作盤點紀錄表。詎甲○○竟隱
    匿其代高煌合夥向客戶新東陽股份有限公司（下稱新東陽）
    、林泰輝、大王商號、邱宗德、張鶴松、徐炳煌等收受之部
    分貨款，及侵占庫存之太空鴨，計新台幣（下同）106 萬62
    21元（如附表所示），乙○○則配合在其製作之帳冊上故意
    不填載該筆出貨及收款，甚至銷毀出貨單，以逃避追查。另
    乙○○逕自將客戶丙○○自91年12月2 日起至92年3 月5 日
    止之應付貨款，予以扣除紙箱費用4 萬2481元及電費誤差2
    萬元。甲○○、乙○○上開共同侵占高煌合夥財產之行為，
    致高煌合夥受有計112 萬8702元之損害。爰依民法第184 條
    第1 項前段、第185 條第1 項共同侵權行為之規定，及民法
    第680 條合夥關係準用同法第541 條之規定，請求擇一判命
    甲○○、乙○○連帶給付高煌合夥112 萬8702元，及其中99
    萬7433元自起訴狀繕本送達翌日，即甲○○自94年8 月6 日
    起，乙○○自同年月5 日起；其餘13萬1269元（即擴張聲明
    部分）自民事準備二狀繕本送達翌日，即95年11月17日起，
    均至清償日止，按週年利率百分之5 加計法定遲延利息，暨
    陳明願供擔保聲請准予宣告假執行。
二、甲○○、乙○○則以：(一)關於新東陽貨款部分：新東陽之貨
    款均係以支票支付，而戊○○、甲○○2 人之帳戶均由戊○
    ○處理，為高煌合夥所不爭執，高煌合夥並未舉證此部分貨
    款係甲○○收取，縱使送貨單及貨運請款單之記載與帳冊之
    記載不符，亦不能認甲○○有侵占情事；(二)關於林泰輝之貨
    款部分：林泰輝固然到庭證稱貨款是甲○○收取，但其先後
    陳述並不一致，應以在本院刑事庭侵占案（97年上易字第
    151 號，下稱系爭侵占案）審理中，經逐筆提示、比對帳冊
    後所為陳述最為可採，而依林泰輝之證詞（按：97年6 月12
    日審判期日），附表編號4 之93,810元，是包括於91年3 、
    4 月之貨款104 萬2030元中，編號5 、6 是5 月份貨款114
    萬9811元之一部分，編號7 是92年5 月才來收款，是蘇雅民
    （按：係戊○○之子）來收款，足見林泰輝並非逐筆支付貨
    款，其他貨款既已收到，不能單獨認系爭貨款未收到；就編
    號8 甲○○向林泰輝調貨部分，林泰輝既稱是調貨給新東陽
    ，並開具銷貨單給新東陽，由高煌合夥與新東陽結算等語，
    則依新東陽支付貨款之方式，不能認該調貨部分之貨款已由
    甲○○收取，故高煌合夥就此部分貨款，並未能舉證甲○○
    有收取之事實；(三)關於大王商號之貨款部分：高煌合夥貨款
    曾由戊○○、蘇雅民或甲○○收取，或由客戶直接匯款至戊
    ○○或甲○○帳戶，再告知乙○○登帳，及戊○○、甲○○
    帳戶均由戊○○處理，為兩造所不爭執，故送貨單及貨運請
    款單之記載與帳冊不符，僅足證明有出貨之事實，無法證明
    貨款係甲○○收取；(四)關於邱宗德之貨款部分：邱宗德固然
    到庭證稱貨款是以現金支付給甲○○，但其先後陳述並不一
    致，應以在系爭侵占案審理中，經逐筆提示、比對帳冊後所
    為陳述為可採，而依邱宗德之證詞（按：97年6 月12日審判
    期日），稱貨款如果是幾千元是小額，是以現金給付，附表
    編號12之91年9 月20日貨款及編號13之同年月26日貨款是2
    筆累積後用支票一次付款，寄支票或匯款時，戶名都不是甲
    ○○，有時是戊○○，有時是高煌合夥，編號14之92年1 月
    2 日（按：誤載為93年1 月2 日）貨款沒有多少錢，是貨到
    直接付款給甲○○等語，則編號12、13之貨款並不是由甲○
    ○收取，編號14之貨款係93年支付，而甲○○已於91年底離
    開高煌合夥前往大陸，不可能與邱宗德為交易，況邱宗德另
    稱有退、補貨之情況，此時仍有出貨、送貨紀錄，但不會有
    付款紀錄，故亦不能證明甲○○有收取貨款後侵占情事；(五)
    關於張鶴松之貨款部分：證人張鶴松稱貨款大部分是給甲○
    ○，有時候是蘇雅民收，有時付現金，有時開票，就附表編
    號15至19等5 筆貨款，無法確認是付現或開票，亦無法確認
    何者係甲○○收取，高煌合夥有時也交別家公司的貨，是因
    為貨不夠等語，足認確有調貨之情形，且不能證明此部分貨
    款係甲○○所收取；(六)關於編號20所示之庫存太空鴨短少
    100 箱部分，不能依庫存表逕認係甲○○盜賣並侵占貨款；
    (七)關於編號21之徐炳煌貨款部分：徐炳煌證稱，有代甲○○
    收取高煌公司出售之鴨廢棄物貨款，因我在高煌合夥有暗股
    ，經戊○○及甲○○同意以該款抵還股款，再由甲○○歸還
    高煌合夥，我沒有買鴨子、鴨肉等產品等語，該款既由徐炳
    煌取得，且經戊○○同意，即非侵占貨款；(八)關於編號22丙
    ○○扣抵之紙箱款及電費，係經戊○○同意扣抵，乙○○始
    於帳冊為扣抵之記載。又高煌合夥負責人戊○○係於乙○○
    92年3 月間離職後約10幾天到1 個月，發現有侵占貨款情事
    ，迄其於94年6 月21日提起本件民事訴訟，已罹於2 年之侵
    權行為損害賠償請求權時效期間等語，及乙○○另以：乙○
    ○僅是高煌合夥聘僱之會計人員，平日記帳均依據戊○○或
    甲○○交辦事項為之，如有漏載，應係戊○○、甲○○疏未
    告知，或有調貨與瑕疵扣款等因素，也有可能不慎漏載，高
    煌合夥並未舉證證明乙○○有與甲○○配合為虛偽登帳情事
    ，且丙○○之紙箱及電費扣款，高煌合夥如果爭執，仍得對
    丙○○主張，不能請求乙○○賠償等語，資為抗辯。
三、原審判命甲○○與乙○○連帶給付高煌合夥6 萬3375元本息
    ，並為准、免假執行之宣告，而駁回高煌合夥其餘之訴及假
    執行之聲請。兩造就原審判決不利部分各自提起上訴，高煌
    合夥聲明求為判決：(一)原審判決不利高煌合夥部分廢棄，(二)
    上開廢棄部分，甲○○、乙○○應再連帶給付高煌合夥106
    萬5327元，及其中93萬4058元自起訴狀繕本送達翌日起，其
    餘13萬1269元自民事準備二狀繕本送達翌日起，均至清償日
    止，按週年利率百分之5 加計法定遲延利息；甲○○、乙○
    ○聲明求為判決：(一)原判決不利甲○○、乙○○部分廢棄，
    (二)上開廢棄部分，高煌合夥在第一審之訴及假執行之聲請均
    駁回。兩造並均求為判決：駁回對造上訴。
四、兩造對於下列事項並不爭執，堪認為真實（本院卷64至65頁
    ）：
  (一)高煌合夥之合夥人為戊○○、甲○○2 人，會計乙○○；甲
    ○○離開高煌合夥至大陸工作後，未處理高煌合夥事務，乙
    ○○於92年3 月離職。
  (二)高煌合夥所指如附表所示系爭交易，有如附表所示帳冊與送
    貨單、庫存表或貨運請款單不一致之情形。
  (三)丙○○原積欠高煌合夥貨款178 萬6150元，嗣扣除紙箱4 萬
    2481元及電費誤差2 萬元，僅支付餘額172 萬3669元。
  (四)高煌合夥所提出送貨單、帳冊、貨運請款單（估價單）、庫
    存表等文件（原審卷12頁至84頁）之真正；甲○○所提出存
    貨及出貨紀錄明細及收入紀錄明細之真正（原審卷144 至
    187 頁）
  (五)高煌合夥貨款曾由戊○○、戊○○兒子蘇雅民或甲○○收取
    ，或由客戶直接匯款至戊○○、甲○○2 人之帳戶，再告知
    乙○○登帳，戊○○、甲○○2人帳戶均由戊○○在處理。
  (六)戊○○均居住在公司廠房，由其管理公司庫存及出貨。
  (七)林泰輝於偵查中提出之請款單、支票明細等（93他513 號影
    印卷77至81頁），及邱宗德提出之送貨單（同上卷82至84頁
    ）之真正。
五、兩造爭執事項為：
  (一)如附表所示系爭高煌合夥爭執之未入帳款項，是否確有出貨
    而有該帳款存在？是否確由甲○○收取？
  (二)上開金額是否遭甲○○侵占入己，或係支付調貨款項或沖銷
    其他帳款？乙○○是否故意為帳冊不實登載，而與甲○○共
    同侵占上開款項？
  (三)高煌合夥主張甲○○向林泰輝調貨雞腳166331元部分，係銷
    售新東陽公司，是否由甲○○收取此部分貨款而未入帳？
  (四)對邱宗德之出貨，其中92.1.2之出貨部分（4875元），當時
    甲○○是否已不在高煌合夥任職？
  (五)丙○○帳款扣除紙箱費用及電費誤差款項部分，是否乙○○
    擅自為之？
  (六)高煌合夥依共同侵權行為請求損害賠償部分，是否已罹於2
    年之請求權時效。
六、甲○○、乙○○就高煌合夥依共同侵權行為請求2 人連帶賠
    償如附表所示之損害，為時效之抗辯，則本件首應審酌者為
    ，高煌合夥知悉如附表所示系爭損害，是否已罹於2 年之請
    求權時效。經查：(一)就附表編號22之丙○○紙箱及電費扣款
    部分，高煌合夥指訴乙○○侵害其權利之依據，乃原審證27
    （原審卷59頁）關於丙○○之帳冊記載，該部分係於92年3
    月11日乙○○離職前即已記帳，如確未經戊○○同意扣抵，
    於同年月12日乙○○離職後，高煌合夥可輕易對帳發現（詳
    如下述），則其就此部分損害迄94年6 月21日始提起本件訴
    訟請求，已罹於2 年之侵權行為損害賠償請求權時效。(二)就
    附表編號20關於庫存表減少太空鴨15公斤裝100 箱部分，高
    煌合夥亦於新任會計對帳時，根據庫存表即可輕易發現，而
    無須再向客戶求證，其迄95年11月16日始就此部分為擴張請
    求，亦罹於2 年之侵權行為損害賠償請求權時效。(三)高煌合
    夥負責人戊○○於本院刑事庭系爭侵占案審理時固證稱：乙
    ○○事先有跟我說做到92年3 月12日離職，我是在乙○○離
    職後10幾天到1 個月之間，發現有侵占貨款情事等語，與證
    人即戊○○配偶丁○○於同案審理中，所稱發現侵占貨款的
    時間相符，並稱：發現乙○○侵占的貨款就是提出本件刑事
    告訴的部分（本院卷183 頁反面、184 頁、187 頁），惟據
    戊○○於93年9 月17日警訊時即稱：甲○○及乙○○共同侵
    吞之款項，詳如提供於屏東地檢署的資料，但還有部分的款
    項尚未查出來；他2 人侵吞的款項尚未統計完成；我曾多次
    找甲○○及乙○○出面解釋，都拒不出面，我才提出告訴等
    語（屏東地檢署93年度他字第513 號卷第12至13頁），足見
    戊○○迄提出刑事告訴之時，除上述編號20、編號22部分外
    ，尚未能認已確知甲○○、乙○○之侵占行為及款項，則其
    與丁○○所稱發現侵占的時點，並不等同確知甲○○2 人已
    構成侵占及損害之金額。按之關於侵權行為損害賠償請求權
    之消滅時效，應以請求權人實際知悉損害及賠償義務人時起
    算（最高法院72年台上字第738 號判例參照），不能認高煌
    公司於乙○○離職後1 個月即知悉系爭除編號20、22以外所
    指訴之侵占事實，甲○○、乙○○就此部分之事實，亦未能
    證明高煌合夥確實知悉之時點，所為時效抗辯，即不足採。
    另編號20之庫存表短少太空鴨100 箱，高煌公司除庫存表外
    ，未能提出其他證據證明係甲○○銷售且已收取貨款，其依
    據委任關係請求甲○○交付所收取之款項，亦無理由，併予
    敘明。
七、如附表所示（除編號20、22外，下同）系爭高煌合夥爭執之
    未入帳款項，是否確有出貨而有該帳款存在？是否確由甲○
    ○收取？乙○○是否故意為帳冊不實登載，而與甲○○共同
    侵占上開款項？
    按民事訴訟如係由原告主張權利者，應先由原告負舉證之責
    ，若原告先不能舉證，以證實自己主張之事實為真實，則被
    告就其抗辯事實即令不能舉證，或其所舉證據尚有疵累，亦
    應駁回原告之請求（最高法院17年上字第917 號判例參照）
    ；原告對於自己主張之事實已盡證明之責後，被告對其主張
    ，如抗辯其不實並提出反對之主張者，則被告對其反對之主
    張，亦應負證明之責，此為舉證責任分擔之原則（最高法院
    18年上字第2855號判例參照）。上訴人就系爭附表所示之貨
    款，主張有出貨而帳冊未為記載，經提出兩造不爭執之送貨
    單、庫存表、帳冊等為證，固足認為真正，惟甲○○否認各
    該貨款係其收取而未入帳，乙○○亦否認配合甲○○為不實
    之記帳，並以首揭情詞置辯，則高煌公司自應舉證證明之。
    經查：
  (一)關於新東陽貨款部分：高煌合夥指訴甲○○就附表編號1 至
    3 之新東陽貨款，收取貨款支票後存入徐炳煌之帳戶，係以
    ：高煌合夥原係徐炳煌所經營，徐炳煌及戊○○在新東陽公
    司都有廠商編號，故懷疑甲○○出貨給新東陽時，有部分謊
    稱是徐炳煌的貨物，而以徐炳煌的廠編簽發支票支付貨款等
    語（本院卷64頁），其既未向新東陽公司求證，僅屬懷疑之
    詞。而高煌合夥於原審係主張其於92年1 月24日出貨予新東
    陽鴨腱30箱，並未入帳，新東陽係依甲○○指示將貨款49,
    640 元匯至「徐炳煌」台東中小企業銀行內埔分行00000000
    00000 號帳戶內云云，經原審函查「徐炳煌」上開帳戶92年
    1 至3 月間之往來明細，並無該筆金額之匯入紀錄（原審卷
    第249 至252 頁），及徐炳煌於原審法院刑事庭證稱：我退
    出甲○○在高煌合夥之股份後，甲○○曾說有私下調貨貨款
    ，與高煌合夥無關，要分開，才借用我的帳戶提供給新東陽
    ，有匯進來2 到3 次款項，金額有10幾萬、20幾萬元，之前
    新東陽不曾匯款至該帳戶；甲○○有1 次自國外打電話叫我
    自該帳戶領錢匯給乙○○，給付調貨款，另外1 、2 次我領
    錢出來交給甲○○（本院卷168 至170 頁筆錄影本），核與
    林泰輝證稱：甲○○向我調貨給新東陽，叫我開銷貨單，高
    煌合夥與新東陽結算，我與甲○○算（詳如下述）之情節吻
    合，應認僅對新東陽之調貨款始借用徐炳煌帳戶，且與高煌
    合夥主張之編號1 至3 之金額亦不相符。且本院依高煌合夥
    之聲請向新東陽公司函調自89年11月間起至92年12月間止，
    支付徐炳煌貨款之支票或匯款明細，迄未經函覆，高煌合夥
    復已捨棄傳訊證人即新東陽公司員工王進豐而未為其他舉證
    。參以戊○○於原審法院刑事庭侵占案96年9 月11日審理中
    證稱：高煌合夥向客戶收取貨款是1 個月1 次，請款單是由
    會計根據送貨單製作後寄給客戶，客戶有的匯款，有的甲○
    ○去收，大部分寄支票來，我不知道哪些貨款是甲○○去收
    ；新東陽大部分都是寄支票給高煌合夥或我個人（本院卷
    163 頁背面至164 頁筆錄影本），及新東陽之貨款既以支票
    支付，而戊○○、甲○○2 人之帳戶均由戊○○處理，為高
    煌合夥所不爭執，高煌合夥復未能舉證此部分貨款係甲○○
    收取，縱使送貨單及貨運請款單之記載與帳冊之記載不符，
    亦不能認甲○○有侵占情事。
  (二)關於林泰輝之貨款部分：林泰輝固曾到庭證稱貨款是甲○○
    收取，但其先後陳述並不一致，應以在本院刑事庭系爭侵占
    案97年6 月12日審判期日，經逐筆提示、比對帳冊後所為陳
    述最為可採。據林泰輝該次期日證稱：附表編號4 之93,810
    元，是包括在91年3 、4 月之貨款104 萬2030元中，編號5
    、6 是5 月份貨款114 萬9811元之一部分，編號7 是92 年5
    月才來收款，是蘇雅民來收款；平常和高煌合夥生意往來，
    包括叫貨、付款都是和甲○○接洽，沒有找過乙○○；甲○
    ○對帳後，多筆貨款開1 張票，不足再開自己的票，票開給
    甲○○，或甲○○叫我寄到高煌合夥；編號4 、5 、6 這3
    筆交易，都已付清，忘記是交給甲○○或寄到高煌合夥（本
    院卷173 背面至174 頁），足見編號7 之貨款非甲○○收取
    ；林泰輝就編號4 至6 之貨款支票，不排除寄至公司之可能
    性，而戊○○平日均住在公司，亦非無可能由戊○○收受支
    票兌領。況林泰輝既非逐筆支付貨款，且就其於91年5 月所
    簽發之同年3 、4 月份貨款支票中，除其中一張面額10萬
    1466元票款未入帳，其餘票款均已入帳，該未入帳之面額，
    復高於編號4 之9 萬3810元；編號5 、6 部分，貨款合計8
    萬1417元，而就林泰輝所簽發同年5 月份貨款支票中，亦僅
    部分支票入帳，未入帳部分，與此金額亦不相同（屏東地檢
    署93年度他字第513 號卷第77至81頁，原審卷19頁、28頁）
    ，即各該未入帳之支票，其金額均超出編號4 ，或編號5、6
    之總額，換言之，同一張支票中，有部分交易款項未入帳，
    卻無帳冊不符情事，則高煌合夥逕指編號4 至5 部分貨款為
    甲○○兌領支票予以侵占，核屬無據。就編號8 甲○○向林
    泰輝調貨部分，林泰輝證稱：是甲○○調貨給新東陽，叫我
    開調單給新東陽，由高煌合夥與新東陽結算；我開銷貨單給
    新東陽，抬頭是我公司，但有留一張存根，我是對甲○○；
    92年6 月4 日到8 月22日向高煌合夥買貨共79萬9131元，扣
    除甲○○向我調肉雞肉等16萬6230元及高煌合夥貨物重量不
    足款101 元，共給付戊○○的兒子63萬2800元等語（原審卷
    263 頁），參以前揭徐炳煌證稱甲○○向其借用帳戶，供新
    東陽支付調貨貨款之方式，甲○○原應於新東陽匯入款項後
    ，提領交付林泰輝；甲○○就此部分，不能舉證證明已將調
    貨款項交付林泰輝，致高煌合夥遭林泰輝以貨款抵銷，則高
    煌合夥依據合夥關係，準用民法第544 條關於委任人受損害
    之規定，請求甲○○給付16萬6230元，為有理由；超過之
    101 元，為無理由。
  (三)關於大王商號之貨款部分：附表編號9 至11之貨款，未經記
    載在帳冊上，為兩造所不爭執，惟高煌合夥貨款曾由戊○○
    、蘇雅民或甲○○收取，或由客戶直接匯款至戊○○或甲○
    ○帳戶，再告知乙○○登帳，及戊○○、甲○○帳戶均由戊
    ○○處理，亦為兩造所不爭執，故送貨單及貨運請款單之記
    載與帳冊不符，僅足證明有出貨之事實，無法證明貨款係甲
    ○○收取。參以上述戊○○在刑事庭之證詞，及其另稱：大
    王商號都是寄支票給高煌公司；支票寄到公司，有時我簽收
    ，有時由會計收等語（本院卷164 頁背面及166 頁筆錄影本
    ），及高煌合夥未能提出相關證據證明此部分貨款確係甲○
    ○收取，其指甲○○有侵占行為，即無足採。
  (四)關於邱宗德之貨款部分：邱宗德固曾到庭證稱附表編號12至
    14貨款都是以現金支付給甲○○云云，但其先後陳述並不一
    致，應以在系爭侵占案97年6 月12日審判期日，經逐筆提示
    、比對帳冊後所為陳述為可採，而據邱宗德證稱：該3 筆貨
    款都已付清；貨款如果是幾千元是小額，是以現金給付，大
    筆是以開支票方式付款，附表編號12之91年9 月20日貨款及
    編號13之同年月26日貨款是2 筆累積後用支票一次付款，編
    號14之92年1 月2 日（按：誤載為93年1 月2 日）貨款沒有
    多少錢，是貨到直接付款給甲○○；那時大筆金額有寄支票
    或現金匯款，戶名都不是甲○○，有的是戊○○，有的是高
    煌合夥等語（本院卷175 至176 頁筆錄影本），足證編號12
    、13之貨款支票非由甲○○帳戶兌現，而不能認定係由甲○
    ○收取，而編號14之貨款係92年1 月2 日送貨並付款，經高
    煌合夥提出編號相連之送貨單證明誤載為93年1 月2 日（原
    審卷49頁，229 至231 頁），甲○○抗辯於91年底即離開高
    煌合夥前往大陸，不可能與邱宗德為交易云云，在時間上極
    為相近，但甲○○未能舉證證明確實出境日期，且經邱宗德
    證明已交付現金予甲○○，應認編號14之貨款確已交付甲○
    ○，而未入帳。是高煌合夥依合夥關係準用民法第541 條委
    任之規定，請求甲○○交付收取之貨款4875元，為有理由；
    其餘部分之請求，為無理由。
  (五)關於張鶴松之貨款部分：據證人張鶴松稱：附表編號15至19
    之貨款均已付清；與高煌合夥交易超過5 年，高煌合夥如要
    求付現金就付現金，要求支票就開我太太的票，蘇雅民有時
    會和甲○○一起來收錢，但是誰收的錢我不管，偶而蘇雅民
    自己來，都有司機陪同；高煌公司送來的貨，有些是別家公
    司的，因為貨不夠；支票付款都是親自交給甲○○，不記得
    這5 筆貨是付支票或現金；蘇雅民是高煌合夥股東不合之後
    才和司機來收款（本院卷149 頁、177 至178 頁筆錄影本）
    ，足認高煌合夥對張鶴松之出貨，確有調貨之情形，貨款則
    不一定付給甲○○，而張鶴松如係交付支票予甲○○，非不
    得查詢由何人提示、是否本件爭執之貨款，高煌合夥就此未
    能舉證以確定係由甲○○收取支票提領貨款，所指甲○○侵
    占張鶴松貨款部分，亦無可採。
  (六)關於編號21之徐炳煌貨款部分：據徐炳煌證稱：有代甲○○
    收取高煌公司出售之鴨廢棄物貨款，因我在高煌合夥有暗股
    ，經戊○○及甲○○同意以該款抵還股款，再由甲○○歸還
    高煌合夥，我沒有買鴨子、鴨肉等產品；事後丁○○有向我
    催討6 萬6769元貨款，我有向她說明，她說會和甲○○對帳
    ，甲○○他確認這筆債務由他負責；我只有代高煌合夥收過
    這筆帳等語（本院卷200 頁），而徐炳煌所稱之暗股為甲○
    ○之股分，既應由甲○○償還，即與高煌合夥無涉，甲○○
    以高煌合夥之貨款抵還，縱經戊○○同意，亦應另將該款給
    付高煌合夥。從而，高煌合夥請求甲○○給付徐炳煌代收之
    貨款6 萬6769元，為有理由。
  (七)高煌合夥主張乙○○有配合甲○○，故意為不實帳冊記載情
    事，惟戊○○既稱：高煌合夥向客戶收取貨款是1 個月1次
    ，請款單是由會計根據送貨單製作後寄給客戶，客戶有的匯
    款，有的甲○○去收，大部分寄支票來；支票有時我簽收，
    有時會計簽收，會計整理後再交給我簽收（本院卷163 頁背
    面至164 頁、166 頁筆錄影本），即帳冊之記載係根據事後
    貨款收取情況記載，而高煌合夥未指訴會計乙○○送出之請
    款單不實，或有故意不實記載收入帳冊之情事，或與甲○○
    有何謀議，其主張乙○○有共同侵占行為，即不足採。至於
    甲○○基於合夥事務執行人收取貨款後，應交付款項給合夥
    而未交付，或因執行合夥事務致合夥受有損害，應賠償合夥
    ，均與乙○○無涉，亦不得據以請求乙○○賠償。
八、綜上，高煌合夥基於與甲○○間之合夥關係，準用民法委任
    之規定，請求甲○○給付23萬7874元（計算式：166,230 ＋
    4,875 ＋66,769＝237,874） ，及其中17萬1105元自起訴狀
    繕本送達翌日即94年8 月6 日起；6 萬6769元自民事準備二
    狀繕本送達翌日即95年11月17日起，均至清償日止，按週年
    利率百分之5 計算之法定遲延利息，為有理由，應予准許；
    逾此範圍之請求，及對乙○○之請求，均屬無據，應予駁回
    。高煌合夥敗訴部分，其假執行之聲請亦失所附麗，應併予
    駁回。原審就上開應准許而超過6 萬3375元部分，為高煌合
    夥敗訴之判決，尚有未洽，高煌合夥上訴意旨求予廢棄改判
    ，為有理由，爰由本院予以廢棄，改判如主文第2 項所示；
    原審判命乙○○給付部分，亦有違誤，乙○○上訴意旨求予
    廢棄改判，為有理由，爰由本院予以廢棄，改判如主文第3
    項所示。至於高煌合夥之請求不應准許部分，原判決為高煌
    合夥敗訴之判決，並駁回其假執行之聲請，經核於法並無不
    合，高煌合夥上訴意旨求予廢棄改判；及甲○○關於原審判
    命其給付部分提起上訴，求予廢棄改判，均為無理由，應駁
    回其上訴。兩造其餘攻擊、防禦，與終局判決結果均無影響
    ，爰不予一一論駁，併此敘明。
據上論結，本件上訴為一部有理由，一部無理由，依民事訴訟法
第450 條、第449 條第1 項、第79條，判決如主文。
中    華    民    國    97    年    12    月    16    日
                            民事第一庭
                                審判長法官  黃金石
                                法      官  林健彥
                                法      官  謝肅珍
以上正本證明與原本無異。
本件不得上訴。
中    華    民    國    97    年    12    月    16    日
                                書  記  官  蘇恒仁
附表：
┌─┬──┬───┬──────┬──────┬───────┬─────┐
│編│日期│客  戶│ 送貨明細   │ 帳冊明細   │侵占數量及金額│  證  據  │
│號│    │名  稱│            │            │ （新台幣）   │          │
├─┼──┼───┼──────┼──────┼───────┼─────┤
│  │91年│新東陽│土雞100箱、 │土雞100箱、 │鴨翅50箱。    │送貨單、  │
│ 1│01月│公  司│鴨翅50箱、  │鴨舌3箱     │63,750元      │貨運請款單│
│  │23日│      │鴨舌3箱     │            │              │、帳冊    │
├─┼──┼───┼──────┼──────┼───────┼─────┤
│  │91年│新東陽│鴨翅56箱、  │鴨翅50箱、  │鴨翅6箱。     │送貨單、  │
│ 2│09月│公  司│鴨腱50箱、  │鴨腱50箱    │7,650元       │貨運請款單│
│  │03日│      │            │            │              │、帳冊    │
├─┼──┼───┼──────┼──────┼───────┼─────┤
│  │92年│新東陽│無送貨單    │未記載      │主張漏列鴨腱30│帳冊      │
│ 3│01月│公  司│            │            │箱。          │          │
│  │24日│      │            │            │49,640元      │          │
├─┼──┼───┼──────┼──────┼───────┼─────┤
│  │91年│林泰輝│太空鴨1531.1│未記載      │太空鴨1531.1  │送貨單、  │
│ 4│03月│      │公斤（14公斤│            │公斤（14公斤  │貨運請款單│
│  │16日│      │裝105箱）、 │            │裝105箱）、   │、庫存表、│
│  │    │      │腱頭8箱     │            │腱頭8箱。     │帳冊      │
│  │    │      │            │            │93,810元      │          │
├─┼──┼───┼──────┼──────┼───────┼─────┤
│  │91年│林泰輝│太空鴨600箱 │太空鴨500箱 │太空鴨100箱。 │送貨單、  │
│ 5│05月│      │（14公斤裝  │            │66,417元      │貨運請款單│
│  │27日│      │300箱、15公 │            │              │、庫存表、│
│  │    │      │斤裝300箱） │            │              │帳冊      │
│  │    │      │、鴨翅10箱  │            │              │          │
├─┼──┼───┼──────┼──────┼───────┼─────┤
│  │91年│林泰輝│鴨舌5箱、   │鴨舌2箱、   │鴨舌3箱。     │送貨單、  │
│ 6│05月│      │鴨心5箱、   │鴨心5箱、   │15,000元      │貨運請款單│
│  │30日│      │太空鴨500箱 │太空鴨500箱 │              │、帳冊    │
├─┼──┼───┼──────┼──────┼───────┼─────┤
│  │91年│林泰輝│太空鴨30箱、│未記載      │太空鴨30箱、  │送貨單、  │
│ 7│09月│      │鴨腳50箱、  │            │鴨腳50箱、    │貨運請款單│
│  │03日│      │鴨舌2箱、   │            │鴨舌2箱、     │、庫存表、│
│  │    │      │鴨翅34箱    │            │鴨翅34箱。    │帳冊      │
│  │    │      │            │            │74,317元      │          │
├─┼──┼───┼──────┼──────┼───────┼─────┤
│ 8│不明│林泰輝│無          │應收79萬9131│調貨雞腳16萬  │帳冊      │
│  │    │      │            │元，票款收入│6331元，經林泰│          │
│  │    │      │            │63萬2800元，│輝扣抵應收貨款│          │
│  │    │      │            │差額16萬6331│              │          │
│  │    │      │            │元。        │              │          │
├─┼──┼───┼──────┼──────┼───────┼─────┤
│  │91年│大王  │太空鴨200箱 │太空鴨16公斤│太空鴨15公斤裝│送貨單、  │
│ 9│05月│商號  │（15公斤裝  │裝100箱     │100箱。       │貨運請款單│
│  │27日│      │100箱、16公 │            │74,227元      │、庫存表、│
│  │    │      │斤裝100箱） │            │              │帳冊      │
├─┼──┼───┼──────┼──────┼───────┼─────┤
│  │91年│大王  │太空鴨250箱 │太空鴨16公斤│太空鴨18公斤裝│送貨單、  │
│10│06月│商號  │（16公斤裝  │裝200箱     │50箱。        │貨運請款單│
│  │10日│      │200箱、18公 │            │49,966元      │、庫存表、│
│  │    │      │斤裝50箱）  │            │              │帳冊      │
├─┼──┼───┼──────┼──────┼───────┼─────┤
│  │91年│大王  │太空鴨200箱 │未記載      │太空鴨200箱。 │送貨單、  │
│11│09月│商號  │（17公斤裝  │            │14,502元      │貨運請款單│
│  │30日│      │100箱、16公 │            │              │、庫存表、│
│  │    │      │斤裝100箱） │            │              │帳冊      │
├─┼──┼───┼──────┼──────┼───────┼─────┤
│  │91年│邱宗德│鴨腸10箱    │未記載      │鴨腸10箱。    │送貨單、  │
│12│09月│      │            │            │9,750元       │帳冊      │
│  │20日│      │            │            │              │          │
├─┼──┼───┼──────┼──────┼───────┼─────┤
│  │91年│邱宗德│鴨腸50箱    │未記載      │鴨腸50箱。    │送貨單、  │
│13│09月│      │            │            │48,750元      │貨運請款單│
│  │26日│      │            │            │              │、庫存表、│
│  │    │      │            │            │              │帳冊      │
├─┼──┼───┼──────┼──────┼───────┼─────┤
│  │92年│邱宗德│鴨腸5箱     │未記載      │鴨腸5箱。     │送貨單、  │
│14│01月│      │            │            │4,875元       │帳冊      │
│  │02日│      │            │            │              │          │
├─┼──┼───┼──────┼──────┼───────┼─────┤
│  │91年│張鶴松│鴨心1箱、   │鴨心1箱     │鴨腸5箱。     │送貨單、  │
│15│01月│      │鴨腸5箱     │            │6,375元       │帳冊      │
│  │22日│      │            │            │              │          │
├─┼──┼───┼──────┼──────┼───────┼─────┤
│  │91年│張鶴松│鴨頭50箱、  │鴨頭50箱、  │鴨翅10箱。    │送貨單、  │
│16│03月│      │鴨翅10箱、  │鴨腸3箱     │12,750元      │帳冊      │
│  │01日│      │鴨腸3箱     │            │              │          │
├─┼──┼───┼──────┼──────┼───────┼─────┤
│  │91年│張鶴松│鴨頭54箱、  │未記載      │鴨頭54箱、    │送貨單、  │
│17│04月│      │鴨翅4箱、   │            │鴨翅4箱、     │庫存表、  │
│  │16日│      │鴨腱5箱     │            │鴨腱5箱。     │帳冊      │
│  │    │      │            │            │29,612元      │          │
├─┼──┼───┼──────┼──────┼───────┼─────┤
│  │91年│張鶴松│鴨心2箱     │未記載      │鴨心2箱。     │送貨單、  │
│18│05月│      │            │            │3,960元       │庫存表、  │
│  │03日│      │            │            │              │帳冊      │
├─┼──┼───┼──────┼──────┼───────┼─────┤
│  │91年│張鶴松│鴨頭50箱、  │鴨翅10箱    │鴨頭50箱、    │送貨單、  │
│19│09月│      │鴨翅10箱、  │鴨腸10箱    │鴨脖子8箱、   │庫存表、  │
│  │25日│      │鴨脖子8箱、 │            │              │帳冊      │
│  │    │      │鴨腸10箱    │            │              │          │
├─┼──┼───┼──────┼──────┼───────┼─────┤
│  │91年│不明  │無          │未記載      │太空鴨100 箱（│庫存表、帳│
│20│05月│      │            │            │15公斤）。    │冊        │
│  │27日│      │            │            │64,500 元     │          │
├─┼──┼───┼──────┼──────┼───────┼─────┤
│  │91年│徐炳煌│不明        │未收款66,769│應收款66,769元│96年3 月12│
│21│底至│      │            │元          │              │日未收款明│
│  │92年│      │            │            │              │細        │
│  │2 月│      │            │            │              │          │
├─┼──┼───┼──────┼──────┼───────┼─────┤
│  │91年│丙○○│無          │扣紙箱42,481│62,481元      │帳冊      │
│22│12月│      │            │元；電費誤差│              │          │
│  │02日│      │            │20,000元    │              │          │
│  │至92│      │            │            │              │          │
│  │年03│      │            │            │              │          │
│  │月05│      │            │            │              │          │
│  │日  │      │            │            │              │          │
└─┴──┴───┴──────┴──────┴───────┴─────┘


司法院資訊處製作；財團法人民間司法改革基金會備份。
